臺灣高雄地方法院刑事判決　　　　　　100年度審易字第612號
公　訴　人　臺灣高雄地方法院檢察署檢察官
被　　　告　楊鑫夫
上列被告因竊盜案件，經檢察官提起公訴（100 年度偵字第156
號），本院判決如下：
    主  文
楊鑫夫無罪。
    理  由
一、公訴意旨略以：被告楊鑫夫意圖為自己不法之所有，於民國
    99年12月8 日21時30分許，前往高雄縣鳳山市（現改制為高
    雄市鳳山區）黃埔新村國校巷78號誠正國小資源班內，徒手
    破壞教室窗戶後，侵入夜間無人所在之教室內（無故侵入他
    人建築物部分未據告訴），竊取該班所有置放於教師辦公桌
    上價值約新臺幣（下同）2 萬5000元之華碩牌筆記型電腦1
    部（下稱系爭筆記型電腦），並藏放於窗邊牆角，惟當時天
    氣寒冷，楊鑫夫遂躺於教室書櫃後方睡覺，嗣因窗戶遭破壞
    警報器發出信號，經中興保全公司保全員袁國庭到場發覺報
    警處理始悉上情，而認被告楊鑫夫涉犯刑法第321 第2 項、
    第1 項第2 款之逾越安全設備竊盜未遂罪等語。
二、按被告以外之人於審判外之言詞或書面陳述，除法律有規定
    者外，不得作為證據；又被告以外之人於審判外之陳述，雖
    不符刑事訴訟法第159 條之1 至第159 條之4之 規定，而經
    當事人於審判程序同意作為證據，法院審酌該言詞陳述或書
    面陳述作成時之情況，認為適當者，亦得為證據，刑事訴訟
    法第159 條第1 項、第159 條之5 第1 項定有明文。經查，
    本判決所引用之各項證據資料，其屬於被告以外之人於審判
    外之言詞、書面陳述者，均據被告於審判程序同意作為證據
    ，本院審酌上開證據作成時之情況，亦無不當取供等情形，
    認為以之作為本案之證據亦屬適當，依刑事訴訟法第159 條
    之5 第1 項之規定，應均有證據能力，先予敘明。
三、按犯罪事實應依證據認定之，無證據不得認定犯罪事實；不
    能證明被告犯罪者，應諭知無罪之判決，刑事訴訟法第154
    條第2 項及第301 條第1 項分別定有明文。而認定不利於被
    告之事實，須依積極證據，苟積極證據不足為不利於被告事
    實之認定，即應為有利於被告之認定。另按事實之認定，應
    憑證據，如未能發現相當證據，或證據不足以證明，自不能
    以推測或擬制之方法，以為裁判基礎；認定犯罪事實，所憑
    之證據，雖不以直接證據為限，間接證據亦包括在內，然無
    論直接或間接證據，其為訴訟上之證明，須於通常一般之人
    均不致於有所懷疑，而得確信其為真實之程度者，始得據為
    有罪之認定，倘其證明尚未達到此一程度，而有合理性懷疑
    之存在時，即無從為有罪之認定，最高法院30年上字第816
    號、40年台上字第86號、76年台上字第4986號分別著有判例
    意旨可資參照。
四、公訴人認被告楊鑫夫涉有上開逾越安全設備竊盜未遂罪嫌，
    無非以其於警詢及偵查中之供述、證人袁國庭於警詢及偵查
    中之證述、證人陳怡仁於警詢時之證述、贓物認領保管單及
    現場照片10張等資料為其論據。訊據被告楊鑫夫堅決否認有
    何竊盜犯行，辯稱：伊拿系爭筆記型電腦是為了睡覺當枕頭
    ，因為當天伊被媽媽趕出來，天氣太冷才進到教室睡覺；伊
    沒有破壞窗戶，伊是推後門旁邊的那扇窗戶，推玻璃窗一推
    就開，再從該扇窗戶進入教室；伊是在教室後面靠門的地方
    睡在地上等語。經查：
（一）本件公訴人雖以上開證據認定被告涉有竊盜犯嫌，惟上開
      證人即誠正國小教務主任陳怡仁於警詢中證稱：華碩筆記
      型電腦確定放在老師辦公桌上等語（見警卷第6 頁），僅
      能證明上開筆記型電腦確為該校財產及原本置放位置，惟
      被告並不否認其係自該辦公桌上取走上開筆記型電腦，而
      辯稱其取走目的係為當枕頭使用，並無不法所有意圖。
（二）證人即中興保全保全員袁國庭於警詢中僅證稱：99年12月
      8 日22時47分接到伊等裝設在誠正國小資源班教室的警報
      器發出信號，伊到現場看到被告躺在資源般教室內的地板
      上，直到警方進入教室後才把他叫起來等語（見警卷第8
      頁），並於偵查中證稱：伊等進去時，看到被告躺在教室
      書櫃的後面，警察來將他叫起來，他說他在那邊睡覺；當
      時筆記型電腦是放在教具用品下方，不是當枕頭，因為電
      腦原本是放在老師的辦公桌上，後來被藏起來，所以伊等
      認為是他拿的並藏起來；教室窗戶沒有上鎖，也沒有被破
      壞等語（見偵卷第12頁），核與被告供稱並無破壞窗戶及
      當時其係進入教室內睡覺等語並無相牴觸。又證人袁國庭
      上開證述，亦僅能證明原本置放在教室內教師辦公桌上之
      系爭筆記型電腦業經被告取走，並放在窗邊牆角，而未枕
      於被告頭頸之下，並自行臆測該筆記型電腦係為被告所藏
      匿等情，然被告並不否認有取走系爭筆記型電腦，且觀之
      現場查獲照片（見警卷第18～21頁），系爭筆記型電腦雖
      為被告置放在教具用品下方，惟放置地點離被告躺臥之處
      伸手可及，亦未遭該教具用品完全遮蔽，稍加注意即可發
      現，難謂因此認定被告有藏放系爭筆記型電腦之行為。
（三）證人袁國庭證稱係於99年12月8 日22時47分接到伊等裝設
      在誠正國小資源班教室的警報器發出信號，而警方係於99
      年12月9 日1 時30分許在上址住處逮捕被告，有證人上開
      警詢筆錄、高雄縣政府警察局（現改制為高雄市政府警察
      局）鳳山分局扣押筆錄、扣押物品目錄表在卷可稽（見警
      卷第8 、12～16頁），足徵被告進入該教室2 小時多之久
      始為警逮捕，果被告意在竊取上開筆記型電腦，則其有足
      夠時間將系爭筆記型電腦、配置之電源線及滑鼠等物一併
      竊走，以便供給使用或便於日後整套變賣，然確僅單獨取
      走系爭筆記型電腦；又被告於竊得該筆記型電腦後即應逃
      離現場，豈有繼續停留在現場，並在現場睡覺，容任自己
      為警查獲，此均與常情有違。此外，被告並無任何前科紀
      錄，有臺灣高等法院被告前案紀錄表附卷為憑，並供稱從
      事分解汽車零件工作，每日薪資500 元，是被告既有正常
      工作，即難認其有竊取系爭筆記型電腦之動機。
（四）綜上所述，本件依卷內證據資料，僅得證明被告確實有自
      辦公桌上拿走上開筆記型電腦，但仍難以證明被告主觀上
      有不法所有意圖，自難僅以上開證據，對被告遽以竊盜之
      刑責相繩。
五、綜上所述，公訴人所舉之證據不足以證明被告有竊取系爭筆
    記型電腦之主觀犯意，其間尚有合理之懷疑。此外，復查無
    其他積極證據足資認定被告確有公訴人所指之竊盜犯行，既
    不能證明被告犯罪，揆諸前開說明，依法自應為被告無罪之
    諭知。
據上論斷，應依刑事訴訟法第301 條第1 項前段，判決如主文。
本案經檢察官李英霆到庭執行職務。
中    華    民    國   100    年    5     月    5     日
                  刑事第十庭    法  官  王靖茹
以上正本證明與原本無異。
如不服本判決應於收受判決後10日內向本院提出上訴書狀，並應
敘述具體理由。其未敘述上訴理由者，應於上訴期間屆滿後20日
內向本院補提理由書(均須按他造當事人之人數附繕本)「切勿逕
送上級法院」。
中    華    民    國   100    年    5     月    5     日
                                書記官  楊明月